【裁判字號】    96,交聲,985
【裁判日期】    970214
【裁判案由】    聲明異議
【裁判全文】
臺灣臺南地方法院交通事件裁定         96年度交聲字第985號
原處分機關  交通部公路總局嘉義區監理所臺南監理站
異議人即受
處分人      甲○○
上列受處分人因違反道路交通管理處罰條例案件，對於交通部公
路總局嘉義區監理所臺南監理站，民國96年10月22日所為之裁決
處分（處分案號：嘉監南字第裁74-S00000000號），聲明異議，
本院裁定如下：
      主  文
原處分撤銷。
甲○○不罰。
      理  由
一、原處分意旨略以：異議人即受處分人甲○○（下稱異議人）
    駕駛車號TV-689號自用大貨車，於民國96年8月17日下午14
    時10分許，在臺南市○區○○路3段985巷27弄口處倒車時，
    不注意其他車輛，違反道路交通安全規則，肇事致人受傷，
    經臺南市警察局交通隊警員 (下稱舉發機關)予以製單舉發
    ，嗣原處分機關即交通部公路總局嘉義區監理所臺南監理站
    ，以異議人違規事實明確，依道路交通管理處罰條例（下稱
    處罰條例）第50條第2款、第61條第3項之規定，裁處異議人
    罰鍰新台幣600元，並記違規點數3點等語。
二、本件聲明異議意旨略以：異議人倒車時，車後有一員工楊勝
    帆指揮，因見小客車駕駛人陳玉玲駕車逆向衝向異議人車輛
    ，異議人即停止倒車，並無不注意其他車輛之情形，且小客
    車駕駛人陳玉玲也未曾說過受有何傷害，為此聲明異議，請
    求撤銷原處分等語。
三、按汽車駕駛人倒車時，有下列情形之一者，處600元以上120
    0元以下罰鍰：
      一、在設有彎道、坡路、狹路、狹橋、隧道、圓環、單行
          道標誌之路段或快車道倒車。
      二、倒車前未顯示倒車燈光，或倒車時不注意其他車輛或
          行人。
      三、大型汽車無人在後指引時，不先測明車後有足夠之地
          位，或促使行人避讓。
    次按汽車駕駛人，駕駛汽車違反道路交通安全規則，因而肇
    事致人受傷者，記違規點數3點；處罰條例第50條、第61條
    第3項前段，分別定有明文。
四、本院審酌：
  (一)異議人駕駛車號TV-689號自用大貨車，於96年8月17日下午1
    4時10分許，在臺南市○區○○路3段985巷27弄口處倒車時
    ，與陳玉玲所駕駛之車牌號碼7867-NU號自小客車發生撞擊
    ，經舉發機關以，倒車時未注意其他車輛，違反道路交通安
    全規則，肇事致陳玉玲受傷為由，製單舉發，嗣原處分機關
    依處罰條例第50條第2款、第61條第3項之規定，裁處異議人
    罰鍰600元，並記違規點數3點乙節，有：
    原處分機關裁決書。
    舉發違反道路交通管理事件通知單。
    本院依職權調閱之當事人筆錄、現場及車損照片、肇事現
      場圖、道路交通事故調查報告表(一)(二)。
    等件為證，且為異議人所不否認，此部分事實當可認定。
  (二)經查：當事人陳玉玲因本件肇事受有「左膝挫傷合併肌肉血
    腫 (3X3cm)」傷害之事實，有員警於肇事現場拍攝陳玉玲受
    傷之照片 (見本院卷第26頁)及郭綜合醫院96年8月17日出具
    之診斷證明書 (見本院卷第27頁)各1紙附卷可稽。異議人辯
    稱陳玉玲受未有傷害云云，應不足採信。
  (三)按標線之線條，係以實線或虛線標繪於路面或緣石上，用以
    管制交通；而白實線設於路段中者，用以分隔快慢車道或指
    示路面範圍；設於路口者，作為停止線；設於路側者，作為
    車輛停放線；設於同向分隔島兩側者，用以分隔同向車流；
    次按路面邊線，用以指示路肩或路面外側邊緣之界線。其線
    型為白實線，線寬為15公分，整段設置。但交岔路口及劃設
    有禁止停車線、禁止臨時停車線處或地面有人行道之路段得
    免設之；復按快慢車道分隔線，用以指示快車道外側邊緣之
    位置，劃分快車道與慢車道之界線。其線型為白實線，線寬
    為10公分，除臨近路口得採車道線劃設，並以60公尺為原則
    外，應採整段設置，但交岔路口免設之。劃設本標線，距離
    人行道、路緣或車輛停放線應有2公尺以上之寬度。道路設
    有劃分島；其功能為劃分快慢車道者，應劃設本標線於分隔
    島之兩側，與劃分島間隔至少10公分；道路交通標誌標線號
    誌設置規則第149條第1項第2款前段、第183條、第183條之1
    ，分別定有明文。而本件員警所繪製之肇事現場圖，於異議
    人倒車地點之車道，雖標明係「快車道」 (見本院卷第32頁
    )。然查：海安路3段985巷北側路面之白色實線，設於該巷
    路側，距離北側路緣僅有0.7公分，不足2公尺，並於其旁繪
    有紅色禁止臨時停車線 (見本院卷第19頁上方照片)。因此
    上揭白色實線，依上揭法條之規定，應係路面邊線，而非快
    慢車道分隔線。此觀之警員所製作之道路交通事故調查報告
    表(一)，第車道劃分設施-分道設施、(2)快慢車道間一欄內
    ，係記載「5未設快慢車道分隔線」等語可稽 (見本院卷第3
    3頁左下方)。因此可知異議人倒車之路段，係快慢車均得行
    駛之車道，而非單純供快車通行之快車道。故異議人於此處
    倒車，並未違反處罰條例第50條第1款，在快車道上不得倒
    車之規定，合先敘明。
  (四)復查：本件2車撞擊地點，如前所述，係在海安路3段985巷
    西向車道上，依此可知2車發生撞擊前，陳玉玲係沿海安路3
    段985巷西向車道上逆向向東行駛者，此亦有上揭現場圖、
    現場照片，以及異議人與陳玉玲之警詢筆錄可證 (見本院卷
    第17、18頁)；其次陳玉玲小客車之刮痕，係由小客車左前
    方大燈與葉子板交接處開始，向後方刮向駕駛座前方A柱，
    此亦有車損照片可稽 (見本院卷第21-25頁)。由此足認異議
    人辯稱2車發生撞擊之前，異議人已先行停車，係陳玉玲逆
    向行駛衝向其貨車尾部，以致發生撞擊肇事等語屬實。依此
    即難認異議人在舉發地點倒車時，有何不注意其他車輛之情
    形。故本院認為異議人雖於車道上倒車，然其倒車行為與2
    車肇事及陳玉玲受有傷害間並無因果關係，亦即異議人駕駛
    汽車倒車時並未違反任何道路交通安全規則規定，且並未因
    此肇事致陳玉玲受傷，即與上揭「駕駛汽車違反道路交通安
    全規則，因而肇事致人受傷」之構成要件不符。
  (五)從而，原處分機關依處罰條例第50條第2款，倒車時不注意
    其他車輛及依第61條第3項，駕駛汽車違反道路交通安全規
    則，因而肇事致人受傷，逕處異議人罰鍰600元及記違規點
    數3點，即有違誤。異議人之異議為有理由，原處分應予撤
    銷，並另為不罰之諭知，如主文第2項所示。
五、據上論斷，應依道路交通案件處理辦法第20條，裁定如主文
    。
中    華    民    國    97    年    2     月    14    日
                        交通法庭法  官  蔡直青
以上正本證明與原本無異。
如不服本裁定，應於收受送達後5日內向本院提出抗告狀。（應
附繕本）
                                書記官  劉鴻瑛
中    華    民    國    97    年    2     月    18    日


司法院資訊處製作；財團法人民間司法改革基金會備份。
